臺灣苗栗地方法院交通事件裁定　　　　94年度交聲字第103號
　　原處分機關　交通部公路總局台北區監理所
　　異　議　人
　　即受處分人　 甲○○
上列異議人因違反道路交通管理處罰條例事件，對於交通部公路
總局台北區監理所於中華民國94年7 月25日以北監自裁字第裁40
-Z00000000號所為之處分〔原處分案號：內政部警政署國道公路
警察局公警局交字第Z00000000 號〕，聲明異議，本院裁定如下
：
    主  文
原處分撤銷。
甲○○汽車駕駛人，違反駕駛汽車行駛於高速公路，而不遵管制
之規定，處罰鍰新台幣參仟元，並記違規點數壹點。
    理  由
壹、按汽車行駛高速公路，應依速限標誌指示；又汽車行駛於高
    速公路或設站管制之道路，而不遵管制之規定者，處汽車駕
    駛人新臺幣3 千元以上6 千元以下罰鍰；且汽車駕駛人有上
    開情形時，除依原條款處罰鍰外，並記違規點數1 點，高速
    公路交通管制規則第5 條第1 項前段、道路交通管理處罰條
    例第33條第1 項及第63條第1 項第1 款分別定有明文。
貳、本件原處分機關係以異議人甲○○於民國94年5 月30日凌晨
    零時51分，駕駛牌照號碼6339-DM 號自用一般小客車，在高
    速公路國道三號南向108 公里900 公尺，有「超速」之舉發
    違規事實，乃依道路交通管理處罰條例第33條第1 項、第63
    條第1 項第1 一款之規定，裁決(1)「罰鍰新台幣三千元整。
    並依第63條第1 項記違規點述1 點。罰鍰限於94年8 月24日
    前繳送。」、「上開罰鍰逾期不繳送之處分：(1)自94年8 月
    25 日 起易處吊扣駕駛執照3 個月，並限於94年9 月8 日前
    繳送。(2)94年9 月8 日前未繳送駕駛執照者，自94年9 月9
    日起易處吊銷，並逕行註銷駕駛執照。(3)駕駛執照吊〔註〕
    銷後，自94年9 月9 日起1 年內不得重新考領駕駛執照。
參、異議人則以：異議人於94年5 月30日晚上12時50分，在下香
    山交流道時，為警攔查並告知異議人以每小時123 公里駕駛
    係超速。異議人不服，因為開車下香山交流道前300 公尺，
    以時速123 公里行駛係不可能；又如果以每小時123 公里下
    交流道應停在警車前面，而異議人被攔檢時，係停在警車後
    2 台車長的位置。警車在攔檢時，中線車道有另一部車，有
    可能警察攔檢錯誤。因此攔檢應係警察攔檢錯誤，與測速儀
    器無關，如果堅持異議人超速，請警察提出異議人在下交流
    道前300 公尺仍可保持每小時123 公里的時速，且停車不用
    急煞車之證據，因此提出聲明異議。
肆、查異議人甲○○於上開時間，駕駛上開自用一般小客車，在
    高速公路國道三號南向108 公里900 公尺，有「限速110 公
    里，以123 公里行速，超速13公里」之舉發違規事，經警攔
    停當場開立通知單舉發違規事實，有內政部警政署國道公路
    警察局94年5 月30日公警局交字第Ｚ00000000號舉發通知單
    影本1 紙附卷可稽，並有執勤員警謝松霖到院具結證稱屬時
    ，及提出雷射槍的理論說明、雷射測速氣之維修函文為證，
    並有本院筆錄為憑。又依據舉發通知記載本件係經雷射槍測
    速而舉發，而舉發單位舉發本件駕車超速違規事件所使用之
    雷達測速器，每年均定期送中央標準檢驗局檢驗合格，是其
    準確度應堪信賴。又交通警員掣單舉發違反道路交通管理處
    罰條例所列之違規事實，係其親眼目睹，並受有專業知識，
    本質上為行政處分，係公務員基於職務上權力，依法就特定
    之具體事件所為具有公法上效果之單方行政行為，基於公務
    員為公法上行為具有公信力之原則，該行政處分當可被推定
    為真正，其據以依法處分之事實認定亦為真正無誤，立法者
    以道路交通管理處罰條例第92條第3 項之授權，賦予行政機
    關訂定違反道路交通管理事件統一裁罰基準及處理細則，使
    執勤員警得當機處分，以達其維護交通秩序、安全之行政目
    的。反之，若謂公務員一切行政行為均需預留證據以證其實
    ，則國家行政勢必窒礙難行。據此，刑事訴訟法就犯罪證據
    有關之規定中與屬行政秩序罰之交通違規裁罰本質不合之部
    分，自不在準用之列。從而，本院經查既無任何證據足資證
    明員警有捏造事實違法取締之情事，則執勤員警本其維護交
    通秩序、安全職責所為之舉發，自應受到合法、正確之推定
    。綜上，異議人以推測警員攔檢錯誤、或空言否認上開違規
    行為，辯稱其當時駕車並未超速，要求執勤警察提出證據等
    詞云云，無非均係事後卸責之詞，委無足採。本件事證明確
    ，異議人駕車於高速公路上超速行駛之違規行為之事實，洵
    堪認定，是原處分機關據以援引上開規定，分別裁處異議人
    罰鍰新臺幣3 千元，並記違規點數1 點罰鍰，於法並無違誤
    或不當之處，異議人此部分之異議為無理由，應予駁回。
伍、原處分機關認異議人於案發時、地，有前項之違規事實，並
    據之裁決如前，固非無見。惟查：道路交通管理處罰條例第
    65條第1 項明定「汽車所有人、駕駛人違反道路交通管理，
    經主管機關裁決後逾15日未向管轄地方法院聲明異議，或其
    聲明異議經法院『裁定確定』，而『不依裁決或裁定』繳納
    罰鍰或不繳送汽車牌照、駕駛執照者，依左列規定處理之：
    一、經處分吊銷汽車牌照或駕駛執照者，由公路主管機關逕
    行註銷。二、經處分吊扣汽車牌照或駕駛執照者，按其吊扣
    期間加倍處分；仍不依限期繳送汽車牌照或駕駛執照者，吊
    銷其汽車牌照或駕駛執照。三、罰鍰不繳者，按其罰鍰數額
    ，易處吊扣汽車牌照或駕駛執照1 個月至3 個月；不依期限
    繳送汽車牌照或駕駛執照者，吊銷其汽車牌照或駕駛執照。
    」，依照文義解釋應係裁決確定後，依法強制執行無效果後
    ，方有適用「逕行註銷、加倍處分、吊銷汽車牌照或駕駛執
    照、易處、吊銷」等處分，乃原處分機關裁決如前，竟裁決
    受處分人為裁決(1)「罰鍰新台幣三千元整。並依第63條第1
    項記違規點述1 點。罰鍰限於94年8 月24日前繳送。」、「
    上開罰鍰逾期不繳送之處分：(1)自94年8 月25日起易處吊扣
    駕駛執照3 個月，並限於94年9 月8 日前繳送。(2)94年9 月
    8 日前未繳送駕駛執照者，自94年9 月9 日起易處吊銷，並
    逕行註銷駕駛執照。(3)駕駛執照吊〔註〕銷後，自94年9 月
    9 日起1 年內不得重新考領駕駛執照。以上列處分礙及憲法
    保障之受處分人依法爭訟之權，核非適法。又異議人於案發
    時、地，確有上項之違規事實，業見前述，異議人執前情聲
    明異議，固非有理由，惟原處分既有可議，自應由本院將原
    處分撤銷，另為適法之處分，如主文所示。
據上論結，應依道路交通案件處理辦法第20條，道路交通管理處
罰條例第第33條第1 項、第63條第1 項第1 款，裁定如主文。
中　　華　　民　　國　　94　　年　　10　　月　　7 　　日
                  交通法庭    法  官  張珈禎
右正本證明與原本無異。
如不服本裁定應於送達後5 日內向本院提出抗告狀。
                              書記官  黃雅琦
中　　華　　民　　國　　94　　年　　10　　月　　19　　日
